【裁判字號】    99,易,251
【裁判日期】    990730
【裁判案由】    詐欺
【裁判全文】
臺灣基隆地方法院刑事判決               99年度易字第251號
公  訴  人  臺灣基隆地方法院檢察署檢察官
被      告  壬○○
上列被告因詐欺案件，經檢察官聲請以簡易判決處刑（99年度偵
字第1482號、99年度偵緝字第135 號），本院認不宜逕以簡易判
決處刑（99年度基簡字第696 號），改依通常程序審理，判決如
下：
    主  文
本件免訴。
    理  由
一、公訴即聲請簡易判決處刑意旨略以：被告壬○○（聲請簡易
    判決處刑書誤載為張峻端）雖預見將自己申辦之行動電話門
    號提供他人使用，可能被犯罪集團作為詐取他人財物之聯絡
    工具或作為掩飾真實身分、逃避執行人員追緝之人頭戶使用
    ，竟仍不違背其本意，基於幫助詐欺之不確定故意，於民國
    98年6 月24日將其向「威寶電信股份有限公司」（下稱威寶
    電信）申請之0000000000門號之SIM 卡，交予姓名年籍不詳
    之某詐欺犯罪集團成員，使該詐欺集團成員利用報紙分類廣
    告辦理門號換用現金之方式，以該行動電話門號聯絡黃德勝
    收購其所有之陽信商業銀行（下稱陽信銀行）帳號0000000
    00000000號帳戶作為洗錢工具（黃德勝涉犯詐欺罪嫌部分，
    由臺灣士林地方法院檢察署另案通緝中）。嗣取得上開帳戶
    後，該犯罪集團成員復意圖為自己不法之所有，分別(一)於98
    年8 月31日趁丁○○上露天拍賣網站購買菲利普冰刀得標後
    ，竟佯稱須確認至何超商取貨，並將上開黃德勝帳戶及電話
    號碼留言於丁○○，致丁○○陷於錯誤，遂依其指示於同年
    9 月1 日12時57分將其郵局帳戶內之新臺幣（下同） 2,691
    元匯至黃德勝上開陽信銀行帳戶內；(二)於98年8 月31日趁辛○○上露天拍賣網站購買液晶螢幕得標後，竟以該門號與辛○○連絡匯款事宜，致辛○○陷於錯誤，遂依其指示於同日
    23時51分許，將其彰化銀行帳戶內之存款 3,830元以網路匯
    款方式匯至林弘財之臺中英才郵局帳號00000000000000號帳
    戶內（林弘財涉犯詐欺罪嫌部分，業經臺灣臺中地方法院以
    98年度中簡字第3584號判決判處有期徒刑3 月確定）；(三)於
    98年9 月1 日12時30分許，趁甲○○上露天拍賣網站購買行
    動電話得標後，竟以該門號與甲○○連絡匯款事宜，致甲○○陷於錯誤，遂依其指示於同日13時17分許，將其帳戶內之
    存款4,500 元匯至李語辰之彰化銀行中壢分行帳號00000000
    000000號帳戶內（李語辰涉犯詐欺罪嫌部分，由臺灣桃園地
    方法院檢察署另案偵辦中）。嗣因丁○○、辛○○及甲○○
    遲未收到上開得標物品，始知受騙。因認被告涉犯刑法第30
    條第1 項、第339 條第1 項之幫助詐欺取財罪嫌等語。
二、按案件曾經判決確定者，應諭知免訴之判決，且得不經言詞
    辯論為之，刑事訴訟法第302 條第1 款、第307 條分別定有
    明文。又訴訟上所謂一事不再理之原則，關於實質上一罪或
    裁判上一罪，亦均有其適用（最高法院60年臺非字第77號判
    例意旨參照）。
三、經查，被告基於縱若有人以其門號遂行詐欺取財犯行亦不違
    反其本意之幫助犯意，於98年6 月24日，在址設基隆市○○
    區○○路之某通訊行內，以自己之名義申辦威寶電信行動電
    話預付卡門號0000000000號，隨即於同日在前開通訊行門口
    ，以400元之代價，將前揭門號SIM卡售與某姓名不詳之成年
    人，該人所屬詐騙集團成員即共同意圖為自己不法所有，基
    於詐欺取財之犯意聯絡，在露天拍賣網站上，刊登欲販賣如
    附表編號一至三所示各商品之不實訊息，並在網頁上留下被
    告之前揭門號供聯絡之用，致使被害人丙○○、丑○○及戊○○均陷於錯誤，分別轉帳匯款之事實，業經檢察官於99年
    3 月5 日以98年度偵字第5247號、99年度偵字第307 號、第
    332 號聲請以簡易判決處刑，經本院基隆簡易庭法官於99年
    3 月19日以99年度基簡字第234 號簡易判決判處被告拘役55
    日，前開案件嗣經檢察官提起上訴，由本院管轄第二審之合
    議庭以99年度簡上字第114 號受理。詎檢察官卻於99年5 月
    7 日，就被告交付前揭門號予他人，導致被害人丁○○、辛○○及甲○○遭詐騙之事實，另以99年度偵字第1482號、99
    年度偵緝字第135 號聲請以簡易判決處刑（即本案），前後
    二案所牽涉之門號均為同一門號，僅遭詐騙之被害人有所不
    同，應有想像競合犯之裁判上一罪關係，而屬同一案件，本
    院查知有上開重複聲請簡易判決處刑之情形後，認本案不宜
    逕以簡易判決處刑，改依通常程序審理，並將本案所涉及詐
    騙被害人丁○○、辛○○及甲○○之事實，依審判不可分之
    原則，於99年度簡上字第114 號案件中併予審理。被告基於
    幫助詐欺取財之犯意，販售上開門號並將前揭門號SIM 卡交
    予他人，導致如附表所示丙○○、丑○○、戊○○、子○○
    、己○○、乙○○、庚○○、寅○○、丁○○、辛○○、甲○○及癸○○均陷於錯誤，先後以如附表所示方式，分別將
    如附表所示款項轉帳至如附表所示帳戶內之事實，業經本院
    於99年7 月29日以99年度簡上字第114 號判決判處被告有期
    徒刑3 月，且於同日確定，有前揭判決書在卷可參。本案檢
    察官聲請簡易判決處刑之事實，既經本院另以99年度簡上字
    第114 號判決確定，爰不經言詞辯論，就本案逕為免訴之諭
    知。
據上論斷，應依刑事訴訟法第452 條、第302 條第1 款、第 307
條，判決如主文。
中    華    民    國    99    年    7     月    30    日
                  刑事第三庭  審判長法  官  陳志祥
                                    法  官  黃梅淑
                                    法  官  張婷妮
以上正本證明與原本無異。
如不服本判決應於收受送達後10日內向本院提出上訴書狀，並應
敘述具體理由；其未敘述上訴理由者，應於上訴期間屆滿後20日
內向本院補提理由書（均須按他造當事人之人數附繕本）「切勿
逕送上級法院」。
中    華    民    國    99    年    7     月    30    日
                                    書記官  洪佳如
附表：
┌──┬───┬───────────────────────────────┬───┐
│編號│被害人│  詐騙集團成員詐騙各被害人之過程（詐騙金額單位：新臺幣元）    │備  註│
├──┼───┼───────────────────────────────┼───┤
│ 一 │丙○○│由自稱「李慶福」之某成員於98年8月28日晚上6時38分許，在露天拍賣│99年度│
│    │      │網站上以壬○○所有之行動電話門號0000000000號通過認證，並以前開│偵字第│
│    │      │門號為聯絡工具，刊登欲出售無敵CD-875電腦辭典之訊息，實際上並無│332號 │
│    │      │售讓商品之真意，致丙○○於同年月29日下午3 時54分許瀏覽前開網頁│      │
│    │      │時陷於錯誤，在前開網頁下標後得標，且於同日晚上6 時30分許，在高│      │
│    │      │雄市○○○路合作金庫苓雅分行，以ATM轉帳之方式，轉帳7,100元至崔│      │
│    │      │湘琪所有之臺灣中小企業銀行東桃園分行帳號00000000000 號帳戶內。│      │
│    │      │因丙○○嗣後未收到商品，始知受騙。                            │      │
├──┼───┼───────────────────────────────┼───┤
│ 二 │丑○○│由自稱「李先生」之某成員於不詳時間，以壬○○所有之行動電話門號│98年度│
│    │      │0000000000號為聯絡工具，在露天拍賣網站上刊登欲出售HANNS.G HH18│偵字第│
│    │      │1A19型10000比1多媒體鏡面黑液晶之訊息，實際上並無售讓商品之真意│5247號│
│    │      │，致丑○○於98年8 月31日下午某時瀏覽前開網頁時陷於錯誤，在前開│      │
│    │      │網頁下標後得標，並撥打壬○○之上開門號與該成員聯絡，該成員再以│      │
│    │      │壬○○之上開門號傳簡訊予丑○○告知匯款方式，丑○○即於同日下午│      │
│    │      │1時40分許，在宜蘭縣羅東鎮第一商業銀行羅東分行，以ATM轉帳之方式│      │
│    │      │，轉帳5,590元至葉忠明所有之中華郵政股份有限公司桃園郵局局號012│      │
│    │      │1128號、帳號0000000號帳戶內。 嗣因丑○○受露天拍賣網站通知，獲│      │
│    │      │悉賣方已遭停權，再撥打壬○○之上開門號，查知該門號已遭停用，始│      │
│    │      │知受騙。                                                      │      │
├──┼───┼───────────────────────────────┼───┤
│ 三 │戊○○│由某成員於不詳時間，以壬○○所有之行動電話門號0000000000號為聯│99年度│
│    │      │絡工具，在露天拍賣網站上刊登欲出售電風扇之訊息，實際上並無售讓│偵字第│
│    │      │商品之真意，致戊○○於98年9月1日下午某時瀏覽前開網頁時陷於錯誤│307號 │
│    │      │，與對方商妥交易價格及匯款方式，而於同日下午4 時26分許，在高雄│      │
│    │      │市前鎮區○○○路139 號廣澤郵局，以ATM轉帳之方式，轉帳3,060元至│      │
│    │      │黃德勝所有之陽信商業銀行新興分行帳號000000000000號帳戶內。因周│      │
│    │      │興榮嗣後未收到商品，始知受騙。                                │      │
├──┼───┼───────────────────────────────┼───┤
│ 四 │子○○│由自稱「黃清祥」之某成員於98年8月28日晚上6時35分許，在露天拍賣│99年度│
│    │      │網站上以壬○○所有之行動電話門號0000000000號通過認證，並以前開│偵字第│
│    │      │門號為聯絡工具，刊登欲出售Vita-Mix TNC5200全營養調理機之訊息，│1072號│
│    │      │實際上並無售讓商品之真意，致子○○於98年8 月31日晚上11時許瀏覽│      │
│    │      │前開網頁時陷於錯誤，在前開網頁下標後得標，而於98年9月1日上午10│      │
│    │      │時25分許，在台北富邦銀行提款機前，以ATM 轉帳之方式，轉帳16,800│      │
│    │      │元至黃德勝所有之陽信商業銀行新興分行帳號00000000000 號帳戶內，│      │
│    │      │子○○於同日下午3 時15分許上網發現賣方被停權後，旋即撥打壬○○│      │
│    │      │之上開門號聯繫賣方，該成員尚佯稱商品已寄出云云。因子○○嗣後未│      │
│    │      │收到商品，始知受騙。                                          │      │
├──┼───┼───────────────────────────────┼───┤
│ 五 │己○○│由自稱「雷子逸」之某成員於98年8月31日晚上6時39分許，在露天拍賣│99年度│
│    │      │網站上以壬○○所有之行動電話門號0000000000號通過認證，並以前開│偵字第│
│    │      │門號為聯絡工具，刊登欲出售Envision P2251wa22型靚黑多媒體寬螢幕│726號 │
│    │      │之訊息，實際上並無售讓商品之真意，致己○○瀏覽前開網頁時陷於錯│      │
│    │      │誤，與對方以露天拍賣「悄悄話」商妥交易價格及匯款方式，而於98年│      │
│    │      │9月1日下午2 時許，在臺北縣三峽鎮○○路7-11便利商店內之中國信託│      │
│    │      │商業銀行自動櫃員機前，以ATM轉帳之方式，轉帳3,415元至黃德勝所有│      │
│    │      │之陽信商業銀行新興分行帳號000000000000號帳戶內，該成員並於同日│      │
│    │      │下午再以壬○○之上開門號撥打電話予己○○，得悉己○○已轉帳後，│      │
│    │      │向己○○佯稱當日下午立即出貨云云。因己○○嗣後未收到商品，撥打│      │
│    │      │壬○○之上開門號亦無回應，始知受騙。                          │      │
├──┼───┼───────────────────────────────┼───┤
│ 六 │乙○○│由自稱「潘進岳」之某成員於不詳時間，在露天拍賣網站上刊登欲出售│99年度│
│    │      │二臺華碩22吋液晶螢幕之訊息，並以壬○○所有之行動電話門號098665│偵字第│
│    │      │1884號作為聯絡工具，實際上並無售讓商品之真意，致乙○○於98年 9│783號 │
│    │      │月2日下午5時33分許瀏覽前開網頁時陷於錯誤，與對方商妥交易價格及│      │
│    │      │匯款方式後，於98年8月29日下午5時34分許，以網路銀行ATM 轉帳之方│      │
│    │      │式，轉帳4,000元至崔湘琪所有之臺灣中小企業銀行東桃園分行帳號313│      │
│    │      │00000000號帳戶內，乙○○於匯款後，撥打壬○○之上開門號與該成員│      │
│    │      │聯絡，該成員復佯稱會將商品寄出云云。因乙○○嗣後未收到商品，撥│      │
│    │      │打上開門號亦無回應，始知受騙。                                │      │
├──┼───┼───────────────────────────────┼───┤
│ 七 │庚○○│由某成員於不詳時間，在露天拍賣網站上以壬○○所有之行動電話門號│99年度│
│    │      │0000000000號為聯絡工具，刊登欲出售萊法耶FURTERER養髮洗髮精1000│偵字第│
│    │      │ml之訊息，實際上並無售讓商品之真意，致庚○○於98年8 月31日晚上│2293號│
│    │      │10時許瀏覽前開網頁時陷於錯誤，在前開網頁下標後得標，而於同日晚│      │
│    │      │上11時5分許，以網路銀行ATM 轉帳之方式，轉帳2,560元至陳加富以其│      │
│    │      │女陳庭鈺名義開立之玉山銀行臺中南屯分行帳號0000000000000 號帳戶│      │
│    │      │內，庚○○於翌日（9月1日）上午8 時許受露天拍賣網站通知，獲悉賣│      │
│    │      │方已遭停權後，旋即撥打壬○○之上開門號聯繫賣方，該成員尚佯稱商│      │
│    │      │品已寄出云云。因庚○○嗣後未收到商品，始知受騙。              │      │
├──┼───┼───────────────────────────────┼───┤
│ 八 │寅○○│由自稱「黃先生」之某成員於不詳時間，在露天拍賣網站上以壬○○所│99年度│
│    │      │有之行動電話門號0000000000號為聯絡工具，刊登欲出售快譯通MD71翻│偵字第│
│    │      │譯學習辭典美白機之訊息，實際上並無售讓商品之真意，致寅○○於98│2293號│
│    │      │年8月31日晚上9時37分許瀏覽前開網頁時陷於錯誤，在前開網頁下標後│      │
│    │      │得標，而於同日晚上9時46分許，在高雄市三民區○○○路203號義民郵│      │
│    │      │局，以ATM轉帳之方式，轉帳2,200元至陳加富以其女陳庭鈺名義開立之│      │
│    │      │玉山銀行臺中南屯分行帳號0000000000000 號帳戶內，寅○○於翌日（│      │
│    │      │9月1日）下午某時受露天拍賣網站通知，獲悉賣方已遭停權後，始知受│      │
│    │      │騙。                                                          │      │
├──┼───┼───────────────────────────────┼───┤
│ 九 │丁○○│由自稱「張瑞峰」之某成員於98年8 月30日下午，在露天拍賣網站上以│99年度│
│    │      │壬○○所有之行動電話門號0000000000號為聯絡工具，刊登欲出售飛利│偵緝字│
│    │      │浦第六代按摩冰刀（HP6517）之訊息，實際上並無售讓商品之真意，致│第 135│
│    │      │丁○○於同年月31日晚上8 時30分許瀏覽前開網頁時陷於錯誤，在前開│號    │
│    │      │網頁下標後得標，該成員即以壬○○之上開門號撥打電話與丁○○聯繫│      │
│    │      │，並以露天拍賣「悄悄話」商妥交易價格及匯款方式，丁○○遂於翌日│      │
│    │      │（9月1日）某時，至某郵局之自動櫃員機前，以ATM 轉帳之方式，轉帳│      │
│    │      │2,691元至黃德勝所有之陽信商業銀行新興分行帳號000000000000 號帳│      │
│    │      │戶內，丁○○於同日晚上受露天拍賣網站通知，獲悉賣方已遭停權後，│      │
│    │      │再撥打壬○○之上開門號欲與賣方聯絡，發現該門號已暫停使用，始知│      │
│    │      │受騙。                                                        │      │
├──┼───┼───────────────────────────────┼───┤
│ 十 │辛○○│由自稱「李天榮」之某成員於98年8月28日晚上7時51分許，在露天拍賣│99年度│
│    │      │網站上以壬○○所有之行動電話門號0000000000號為聯絡工具，刊登欲│偵字第│
│    │      │出售View Sonic VA2013WM 20吋多媒體20000比1液晶顯示器之訊息，實│1482號│
│    │      │際上並無售讓商品之真意，致辛○○於同年月31日晚上11時許瀏覽前開│      │
│    │      │網頁時陷於錯誤，在前開網頁下標後得標，且於同日晚上11時51分許，│      │
│    │      │以網路銀行ATM轉帳之方式，轉帳3,820元至林弘財所有之中華郵政股份│      │
│    │      │有限公司臺中英才郵局局號0000000號、帳號0000000號帳戶內，因洪偉│      │
│    │      │凱嗣後未收到商品，於同年9月2日下午1 時許撥打壬○○之上開門號欲│      │
│    │      │聯絡賣方，發現該門號已暫停使用，始知受騙。                    │      │
├──┼───┼───────────────────────────────┼───┤
│十一│甲○○│由某成員於不詳時間，在露天拍賣網站上以壬○○所有之行動電話門號│99年度│
│    │      │0000000000號為聯絡工具，刊登欲出售Sony Ericsson W995型行動電話│偵緝字│
│    │      │之訊息，實際上並無售讓商品之真意，致甲○○於98年8月31日晚上8時│第 135│
│    │      │許瀏覽前開網頁時陷於錯誤，於翌日（9月1日）上午10時10分許在前開│號    │
│    │      │網頁下標後得標，該成員於同日以壬○○之上開門號撥打電話詢問江俐│      │
│    │      │伶能否於中午12時30分匯款，甲○○稱僅能先匯一半金額，該成員表示│      │
│    │      │同意後，甲○○旋於同日下午1 時17分許，在中國信託商業銀行之自動│      │
│    │      │櫃員機前，以ATM轉帳之方式，轉帳4,500元至李語辰所有之彰化銀行中│      │
│    │      │壢分行帳號00000000000000號帳戶內。甲○○於同日晚上受露天拍賣網│      │
│    │      │站通知，獲悉賣方已遭停權後，撥打壬○○之上開門號欲聯絡賣方，發│      │
│    │      │現該門號已暫停使用，始知受騙。                                │      │
├──┼───┼───────────────────────────────┼───┤
│十二│癸○○│由某成員於不詳時間，在露天拍賣網站上以壬○○所有之行動電話門號│臺灣臺│
│    │      │0000000000號為聯絡工具，刊登欲出售 Decaview友嘉24吋Full HD多媒│中地方│
│    │      │體DVI廣色域液晶螢幕及Intel xeon x5570 CPU 之訊息，實際上並無售│法院檢│
│    │      │讓商品之真意，致癸○○於98年8月29日晚上7時35分許瀏覽前開網頁時│察署99│
│    │      │陷於錯誤，在前開網頁下標後得標，且於同年月31日某時，轉帳75,970│年度偵│
│    │      │元至關翼所有之玉山商業銀行豐原分行帳號000000000000號帳戶內，莊│字第80│
│    │      │皓宇於同日晚上7 時30分許受露天拍賣網站通知，獲悉賣方已遭停權後│14號  │
│    │      │，始知受騙。                                                  │      │
└──┴───┴───────────────────────────────┴───┘

司法院資訊處製作；財團法人民間司法改革基金會備份。
